【裁判字號】    99,破,2
【裁判日期】    990331
【裁判案由】    宣告破產
【裁判全文】
臺灣高雄地方法院民事裁定                 99年度破字第2號
聲  請  人  甲○○
上列當事人聲請宣告破產事件，本院裁定如下：
  主  文
聲請駁回。
聲請程序費用由聲請人負擔。
  理  由
一、聲請意旨略以：伊因協助其配偶經營食品公司而擔任連帶保
    證人，詎該食品公司因近年經濟不景氣受影響而致虧損連連
    ，並因而週轉不靈倒閉，其因而負債總額共新臺幣（下同）
    11,041,000元，該項債務已超過其資產甚多，實有必要宣告
    破產以維持債權人及債務人之利益，爰依破產法聲請准予宣
    告聲請人破產云云。
二、按破產，對於債務人不能清償債務者宣告之；破產管理人之
    報酬為財團費用；破產人及其家屬之必要生活費，視為財團
    費用；財團費用及財團債務，應先於破產債權，隨時由破產
    人依破產法之規定清償之；在破產宣告前，對於債務人之財
    產有質權、抵押權或留置權者，就其財產有別除權；有別除
    權之債權人，得不依破產程序行使其權利；破產宣告後，如
    破產財團之財產不敷清償財團費用及財團債務時，法院因破
    產管理人之聲請，應以裁定宣告破產終止，破產法第57條、
    第95條第1 項第3 款、第2 項、第97條、第108 條第1 項、
    第2 項、第148 條分別定有明文。故破產法第57條雖規定債
    務人不能清償債務時得宣告破產，然依同法第148 條規定之
    意旨，若債務人之財產雖可勉強組成破產財團，但如預見縱
    進行破產程序，該破產財團之財產顯仍不足清償破產財團費
    用及財團債務時，即應認無宣告破產之實益，而無待宣告破
    產後再另為宣告破產終止之必要，以避免無益程序之進行。
三、經查：
  (一)聲請人尚積欠如附表所示債權人債務，且其債權人均不同意
    其聲請宣告破產等情，業經本院向如附表所示之債權人函查
    無訛，有債權人清冊及各債權銀行函文、陳報狀在卷可參（
    見本院卷第7 頁、43至47頁）。另觀諸聲請人97年度稅務電
    子閘門財產所得調件明細表（見本院卷第65頁），其名下固
    尚有2 筆投資款分別為倉園食品股份有限公司（下稱倉園公
    司）150 萬元、元福食品有限公司（下稱元福公司）790 萬
    元，惟聲請人已非倉園公司之股東，而元福公司亦經停業而
    致該出資額已無價值等情，亦有財政部臺灣省南區國稅局岡
    山稽徵所98年5 月4 日南區國稅岡山三字第0983001873號函
    、倉園公司股東名冊在卷可證（見本院卷第81至83頁），是
    以聲請人主張其債務大於資產，應屬可採。
  (二)至聲請人固陳稱其目前有具有土地5 筆共值6,437,888 元云
    云，惟該5 筆土地均已設定抵押權，且經本院民事執行處拍
    賣後尚不足清償第1 順位抵押權人高雄縣燕巢鄉農會之債權
    ，而仍餘有如附表編號1 所示之債權，此亦經本院調閱本院
    97年度司執字第114066號執行卷宗核閱屬實，是此部分之不
    動產尚不足清償其抵押債權，遑論經債權人行使別除權後，
    尚有剩餘價值可供債權人取償，該5 筆土地應難認得列入可
    構成破產財團之財產。又聲請人主張其所有之門牌號碼高雄
    縣燕巢鄉○○路20號房屋經拍賣所得價金為96,000元，未經
    設定抵押權等情，亦經本院查閱前開執行卷宗屬實，應得列
    入可構成破產財團之財產。
  (三)依目前破產實務，破產管理人之報酬至少約需45,000元，而
    以破產程序進行至少須為時1 年始能完成，並依行政院主計
    處公佈之98年度高雄縣每人每月平均生活費用為9,829 元計
    算，則聲請人於破產程序進行中至少須支出之生活費用117,
    948 元（計算列：9,829 ×12＝117,948 ），是加計破產管
    理人之最低報酬45,000元，其總數為162,948 元，而聲請人
    資產僅有96,000元已如前述，自不足支付其破產期間之生活
    費用及破產管理人之報酬。
四、綜上，聲請人縱有上開金額之資產，然於扣除優先債權、破
    產管理人之報酬及生活費用後，可能已無任何餘額或所餘者
    根本無從依破產程序清理其債務而使眾多破產債權人有受清
    償而獲得分配之可能，揆諸上開說明，本件聲請人聲請宣告
    破產即無實益，不應准許。
五、依破產法第5 條、民事訴訟法第95條、第78條裁定如主文。
中    華    民    國    99    年    3     月    31    日
                      民事第四庭法  官  楊淑儀
正本係照原本作成。
如不服本裁定應於送達後10日內向本院提出抗告狀，並繳納裁判
費新台幣1,000元。
中    華    民    國    99    年    3     月    31    日
                                書記官  王資惠
附表：
  ┌──┬────────┬────┬─────────┐
  │編號│債權人          │債權性質│金額              │
  ├──┼────────┼────┼─────────┤
  │ 1  │高雄縣燕巢鄉農會│貸款    │6,064,487元       │
  │    │                │        │（97年度司執字第11│
  │    │                │        │4066號強制執行分配│
  │    │                │        │不足額）          │
  ├──┼────────┼────┼─────────┤
  │ 2  │萬泰商業銀行股份│貸款    │本金497,196 元、利│
  │    │有限公司        │        │息53,111元、違約金│
  │    │                │        │8,276元           │
  ├──┼────────┼────┼─────────┤
  │ 3  │荷商荷蘭銀行股份│信用卡  │607,958 元（計算至│
  │    │有限公司        │        │99年2月2日）      │
  └──┴────────┴────┴─────────┘

司法院資訊處製作；財團法人民間司法改革基金會備份。
